ACORDAO-COMPLETO-2516797

ACÓRDÃO 18191/2021 ATA 38/2021 - PRIMEIRA CÂMARA

VISTOS, relatados e discutidos estes autos de embargos de declaração opostos ao Acórdão 15129/2021-TCU-Primeira Câmara, 
ACORDAM os Ministros do Tribunal de Contas da União, reunidos em sessão da Primeira Câmara, ante as razões expostas pelo relator, em:
9.1. nos termos dos arts. 32, inciso II, e 34 da Lei 8.443/1992, conhecer do presente recurso;
9.2. quanto ao mérito, negar-lhe provimento, mantendo inalterados os termos do acórdão recorrido; e
9.3. dar ciência ao recorrente.

Embargos de declaração opostos contra decisão que julgou irregulares as contas do responsável, com débito e multa, em razão da impugnação de despesas executadas no âmbito de convênio.

Primeira Câmara

Prefeitura Municipal de Perobal/PR

3. Recorrente: Almir de Almeida (XXX.647.799-XX)

13.1. Ministros presentes: Jorge Oliveira (na Presidência) e Benjamin Zymler (Relator).
13.2. Ministro-Substituto convocado: André Luís de Carvalho.
13.3. Ministro-Substituto presente: Weder de Oliveira.

BENJAMIN ZYMLER

Ministro Benjamin Zymler

Trata-se de embargos de declaração opostos pelo sr. Almir de Almeida ao Acórdão 15129/2021-TCU-Primeira Câmara, que julgou irregulares as contas do embargante, imputando-lhe débito no montante de R$ 100.000,00 (valores originais) , bem como multa no valor de R$ 20.000,00.
2.	O feito cuidou, originalmente, de tomada de contas especial instaurada pelo Ministério do Turismo (MTur) em desfavor do sr. Almir de Almeida, ex-prefeito do Município de Perobal/PR (gestões 2006-2008 e 2009-2012) , em razão da impugnação total das despesas do Convênio 63/20083.	
3.	O objeto do ajuste foi a concessão de apoio para a realização de projeto intitulado "2º Perobal Rodeio Fest" (peça 1, p. 27-39) . Para o alcance das metas acordadas, foi previsto o valor total de R$ 103.900,00, sendo R$ 100.000,00 à conta do concedente e R$ 3.900,00 a título de contrapartida do convenente. Os recursos federais foram transferidos em parcela única, em 4/7/2008 (peça 1, p. 41) .
4.	A prestação de contas e as complementações enviadas por meio dos Ofícios 152/2008, 33/2010, 231/2010 e 129/2011 (peça 1, p. 47, 58-61, 69-76 e 86-88) foram analisadas por intermédio do Parecer Técnico 193/2009 e dos Pareceres e Notas Técnicas 27/2010, 1.247/2010, 1.322/2011, 118/2013, 58/2014 e 652/2014 (peça 1, p. 48-50, 52-57, 63-66, 78-85, 89-96, 106-111 e 132-139, respectivamente) . 
5.	Consta dos autos a comprovação da devolução do saldo financeiro do convênio, efetuada em 10/9/2008, no valor de R$ 245,66 (peça 1, p. 46 e 166) .
6.	A última análise do MTur (vide Nota Técnica 652/2014, inserta à peça 1, p. 107-110 e 135-137) opinou pela reprovação da prestação de contas e recomendou a glosa integral das despesas em decorrência das irregularidades abaixo:
	a) não apresentação de elementos suficientes que permitissem a emissão de parecer técnico conclusivo a respeito do cumprimento do objeto conveniado (conforme detalhado na Nota Técnica de Reanálise 58/2014) ;
	b) realização de convite para aquisição de bens e serviços comuns, quando a modalidade correta seria o pregão;
	c) não apresentação do contrato de exclusividade dos artistas com a empresa contratada mediante o Convite 9;
	d) operações bancárias não associadas ao objeto do convênio, realizadas em duas contas bancárias distintas daquela específica do ajuste; e
	e) falta de comprovação de depósito para pagamento dos fornecedores contratados pelas Dispensas de Licitação 1 a 4.
7.	Diante do não saneamento das irregularidades apontadas e da não devolução dos recursos, foi instaurada a presente tomada de contas especial com imputação de responsabilidade ao ora embargante, gestor dos recursos recebidos.
8.	No âmbito desta Corte de Contas, foram realizadas a citação e a audiência do responsável (peças 19 2 20) . As alegações de defesa e as razões de justificativa foram oferecidas em documento único e encontram-se acostadas às peças 25-28.
9.	A SecexTCE rejeitou os argumentos oferecidos e propôs o julgamento pela irregularidade das contas do ex-prefeito, com imputação do respectivo dano e aplicação das multas previstas no art. 57 e no art. 58, inciso II, da Lei 8.443/1992, em face do uso do convênio para fins de promoção pessoal (peças 89 a 91) .
10.	O representante do MP/TCU endossou a proposta acima (peça 92) .
11.	O feito prosseguiu regularmente, e, por meio do Acórdão 15129/2021-TCU-Primeira Câmara deste Tribunal proferiu a seguinte decisão:
"VISTOS, relatados e discutidos estes autos de processo de tomada de contas especial instaurada pelo extinto Ministério do Turismo em razão da impugnação total das despesas executadas no âmbito do Convênio 63/2008 - Siconv 626748, 
ACORDAM os Ministros do Tribunal de Contas da União, reunidos em sessão da Primeira Câmara, ante as razões expostas pelo Relator, em:
9.1. com fundamento nos arts. 1º, inciso I, e 16, inciso III, alíneas 'b' e 'c', da Lei 8.443/1992 c/c os arts. 19 e 23, inciso III, da mesma lei, e com os arts. 1º, inciso I, 209, incisos II e III e § 5º, 210 e 214, inciso III, do RITCU, julgar irregulares as contas do sr. Almir de Almeida (XXX.647.799-XX) , condenando-o ao pagamento da quantia abaixo discriminada, fixando-lhe o prazo de 15 (quinze) dias, a contar da notificação, para que comprove, perante este Tribunal (consoante art. 214, inciso III, alínea 'a', do RITCU) , o recolhimento da dívida aos cofres do Tesouro Nacional, atualizada monetariamente e acrescida dos juros de mora, calculados a partir da data indicada até a do efetivo recolhimento, na forma da legislação em vigor: 
	VALOR ORIGINAL (R$) 
	DATA DA OCORRÊNCIA
	DÉBITO/CRÉDITO

	100.000,00
	3/7/2008
	Débito

	      245,66
	10/9/2008
	Crédito

9.2. aplicar ao sr. Almir de Almeida (XXX.647.799-XX) a multa prevista no art. 57 da Lei 8.443/1992 c/c o art. 267 do RITCU, no valor de R$ 20.000,00 (vinte mil reais) , com a fixação do prazo de 15 (quinze) dias, a contar da notificação, para comprovar, perante o Tribunal, com fulcro no art. 214, inciso III, alínea 'a', do RITCU, o recolhimento da dívida aos cofres do Tesouro Nacional, atualizada monetariamente desde a data do presente acórdão até a do efetivo recolhimento, se for paga após o vencimento, na forma da legislação em vigor;
9.3. autorizar, desde logo, nos termos do art. 28, inciso II, da Lei 8.443/1992, a cobrança judicial da dívida, caso não seja atendida a notificação;
9.4. autorizar, caso solicitado, o pagamento das dívidas em até 36 (trinta e seis) parcelas mensais e consecutivas, nos termos do art. 26 da Lei 8.443/1992 c/c o art. 217 do RITCU, fixando-lhe o prazo de 15 (quinze) dias, a contar do recebimento da notificação, para comprovar perante o Tribunal o recolhimento da primeira parcela, e de 30 (trinta) dias, a contar da parcela anterior, para comprovar o recolhimento das demais parcelas, devendo incidir sobre cada valor mensal, atualizado monetariamente, os juros de mora devidos, na forma prevista na legislação em vigor;
9.5. alertar ao responsável que a inadimplência de qualquer parcela acarretará o vencimento antecipado do saldo devedor;
9.6. encaminhar cópia desta deliberação ao Procurador-Chefe da Procuradoria da República no Estado do Paraná, nos termos do § 3º do art. 16 da Lei 8.443/1992 c/c o § 7º do art. 209 do RITCU; e
9.7. dar ciência do presente acórdão ao responsável, à Prefeitura de Perobal/PR e à Secretaria Especial da Cultura."
12.	Agora, o sr. Almir de Almeida opõe embargos de declaração por meio dos quais suscita a existência de obscuridade, omissão e contradição no julgado acima com base nos seguintes argumentos (peça 106) :
	a) não existem, nos autos, provas incontestáveis da ocorrência de patrocínio privado no evento, havendo, tão somente, mera suspeita;
	b) os precedentes citados na deliberação vergastada cuidam de casos em que restou constatada, de maneira inegável, a venda de ingressos, sendo que não há qualquer semelhança entre os casos citados e a hipótese ora sob exame;
	c) não se tem relato algum de venda de ingresso e não há prova minimamente aceitável de patrocínio privado, sendo que alegar a existência de faixas ou a fala de locutor sem, ao menos, indicar quais supostos patrocinadores existiram seria "mero sofismo por parte de quem pretende acusar";
	d) como não foram apontadas efetivas evidências de que ocorreu patrocínio privado, exigir que o responsável comprovasse que não houve, como de fato ocorreu, seria demandar a produção de prova negativa, inadmissível no direito brasileiro;
	e) no que se refere aos supostos indicativos de promoção pessoal, estes se restringiram à mera afirmativa por parte da nota técnica do concedente, a qual não foi acompanhada da transcrição da alegada fala do locutor, observando-se, ainda, que nenhuma das fotografias acostadas aos autos demonstra a ocorrência de tal conduta;
	f) houve omissão por não ter sido apontado em que fato, efetivamente, o julgador se baseou para concluir, com o mínimo de segurança, pela ocorrência da suposta promoção pessoal do ora embargante;
	g) houve contradição porque a severa deliberação penalizou o responsável sem apontar os fundamentos de fato para tanto;
	h) ocorreu obscuridade porque se atribuiu a indícios frágeis e incertos o caráter de prova suficiente;
	i) o acórdão atacado foi omisso por não ter justificado a não citação do município, ao menos, como responsável solidário da presente TCE, tendo em vista que, ao solicitar o ressarcimento parcelado do valor do convênio, o ente chamou para si a responsabilidade pelo suposto débito;
	j) os recursos em questão foram devidamente aplicados e em prol do município, circunstância esta reforçada pela iniciativa do ente federado em assumir a responsabilidade pelo ressarcimento do suposto dano; e
	k) houve omissão em relação a qual seria a justificativa para se oficiar a procuradoria da República a respeito do julgado, tendo em vista o fato de aquele Parquet, após investigações a respeito do caso, ter decidido pelo arquivamento do correspondente inquérito.
13.	Diante disso, o embargante requer o acolhimento dos embargos para que, conferindo-lhe efeitos infringentes, sejam as suas contas julgadas regulares com ressalva, com quitação, ou, alternativamente, seja excluída a sua responsabilidade.
	É o relatório.

Guilherme Druciak de Castro (OAB/PR 61.030), Mauro da Motta Aguiar Júnior (OAB/DF 46.016) e outros.

Não atuou

EMBARGOS DE DECLARAÇÃO OPOSTOS À DECISÃO QUE JULGOU IRREGULARES AS CONTAS DO RESPONSÁVEL, COM DÉBITO E MULTA. CONHECIMENTO. AUSÊNCIA DE CONTRADIÇÃO, OMISSÃO OU OBSCURIDADE. REJEIÇÃO. CIÊNCIA.

TOMADA DE CONTAS ESPECIAL (TCE)

não atuou

Considerando que o exame de admissibilidade cinge-se ao cabimento do recurso, sem indagar sobre a existência, ou não, de omissão, contradição ou obscuridade, verifica-se que os argumentos apresentados pelo embargante enquadram-se, em tese, no que dispõe o art. 34 da Lei 8.443/1992.
2.	Além disso, a ausência, nos autos, até o presente momento, do aviso de recebimento relativo ao ofício de notificação enviado ao embargante (peça 104) prejudica o exame da tempestividade do recurso.
3.	Logo, conheço dos presentes embargos de declaração, uma vez que estão presentes os requisitos específicos de admissibilidade previstos nos arts. 32 e 34 da Lei 8.443/1992 c/c o art. 287 do RITCU.
II - Breve histórico
4.	O feito sob exame tratou, originalmente, de tomada de contas especial instaurada pelo Ministério do Turismo (MTur) em desfavor do sr. Almir de Almeida, ex-prefeito do Município de Perobal/PR (gestões 2006-2008 e 2009-2012) , em razão da impugnação total das despesas do Convênio 63/20083.	
5.	O objeto do ajuste foi a concessão de apoio para a realização de projeto intitulado "2º Perobal Rodeio Fest". Para o alcance das metas acordadas, foi previsto o valor total de R$ 103.900,00, sendo R$ 100.000,00 à conta do concedente e R$ 3.900,00 a título de contrapartida do convenente. Os recursos federais foram transferidos em parcela única, em 4/7/2008.
6.	A prestação de contas e as complementações enviadas por meio dos Ofícios 152/2008, 33/2010, 231/2010 e 129/2011 (peça 1, p. 47, 58-61, 69-76 e 86-88) foram analisadas por intermédio do Parecer Técnico 193/2009 e dos Pareceres e Notas Técnicas 27/2010, 1.247/2010, 1.322/2011, 118/2013, 58/2014 e 652/2014 (peça 1, p. 48-50, 52-57, 63-66, 78-85, 89-96, 106-111 e 132-139, respectivamente) . 
7.	Consta dos autos a comprovação da devolução do saldo financeiro do convênio, efetuada em 10/9/2008, no valor de R$ 245,66 (peça 1, p. 46 e 166) .
8.	A última análise do MTur (vide Nota Técnica 652/2014, inserta à peça 1, p. 107-110 e 135-137) opinou pela reprovação da prestação de contas e recomendou a glosa integral das despesas em decorrência das irregularidades abaixo:
	a) não apresentação de elementos suficientes que permitissem a emissão de parecer técnico conclusivo a respeito do cumprimento do objeto conveniado (conforme detalhado na Nota Técnica de Reanálise 58/2014) ;
	b) realização de convite para aquisição de bens e serviços comuns, quando a modalidade correta seria o pregão;
	c) não apresentação do contrato de exclusividade dos artistas com a empresa contratada mediante o Convite 9;
	d) operações bancárias não associadas ao objeto do convênio, realizadas em duas contas bancárias distintas daquela específica do ajuste; e
	e) falta de comprovação de depósito para pagamento dos fornecedores contratados pelas Dispensas de Licitação 1 a 4.
9.	Diante do não saneamento das irregularidades apontadas e da não devolução dos recursos, foi instaurada a presente tomada de contas especial com imputação de responsabilidade ao ora embargante, gestor dos recursos.
10.	No âmbito desta Corte de Contas, o sr. Almir de Almeida foi citado pela não comprovação da boa e regular aplicação dos valores federais recebidos. A conduta que lhe foi atribuída foi a "não comprovação do nexo de causalidade entre os recursos federais recebidos e as despesas apresentadas na prestação de contas, considerando os indícios de que o evento tenha sido financiado por particulares (referência a patrocinadores privados na locução do espetáculo e faixas publicitárias na arena, na Nota Técnica de Reanálise 58/2014, peça 1, p.106) , em afronta ao art. 93 do Decreto-Lei 200/1967, bem assim aos Acórdão 3545/2006-TCU-Primeira Câmara, 689/2017-TCU-1ª Câmara e 2.430/2017-TCU-1ª Câmara" (peça 19) .
11.	O ex-prefeito foi também ouvido em audiência, em face das seguintes ocorrências:
	a) ausência de contrato de exclusividade idôneo entre a empresa intermediária R. Silva Produções e Eventos ME (Contrato 49/2008, derivado do Convite 9/2008) e os artistas contratados; e
	b) uso do evento para promoção pessoal, com pintura na estrutura da arena e menções durante a locução do torneio, em afronta à cláusula décima terceira, parágrafo único, alínea "d", do termo de convênio.
12.	As alegações de defesa e as razões de justificativa foram oferecidas em documento único e encontram-se acostadas às peças 25-28.
13.	A SecexTCE rejeitou os argumentos oferecidos e propôs o julgamento pela irregularidade das contas do ex-prefeito, com imputação do respectivo dano e aplicação das multas previstas no art. 57 e no art. 58, inciso II, da Lei 8.443/1992, em face do uso do convênio para fins de promoção pessoal (peças 89 a 91) .
14.	O representante do MP/TCU endossou a proposta acima (peça 92) .
15.	O feito prosseguiu e, por meio do Acórdão 15129/2021-TCU-Primeira Câmara deste Tribunal se manifestou nos termos abaixo:
"VISTOS, relatados e discutidos estes autos de processo de tomada de contas especial instaurada pelo extinto Ministério do Turismo em razão da impugnação total das despesas executadas no âmbito do Convênio 63/2008 - Siconv 626748, 
ACORDAM os Ministros do Tribunal de Contas da União, reunidos em sessão da Primeira Câmara, ante as razões expostas pelo Relator, em:
9.1. com fundamento nos arts. 1º, inciso I, e 16, inciso III, alíneas 'b' e 'c', da Lei 8.443/1992 c/c os arts. 19 e 23, inciso III, da mesma lei, e com os arts. 1º, inciso I, 209, incisos II e III e § 5º, 210 e 214, inciso III, do RITCU, julgar irregulares as contas do sr. Almir de Almeida (670.647.799-00) , condenando-o ao pagamento da quantia abaixo discriminada, fixando-lhe o prazo de 15 (quinze) dias, a contar da notificação, para que comprove, perante este Tribunal (consoante art. 214, inciso III, alínea 'a', do RITCU) , o recolhimento da dívida aos cofres do Tesouro Nacional, atualizada monetariamente e acrescida dos juros de mora, calculados a partir da data indicada até a do efetivo recolhimento, na forma da legislação em vigor: 
	VALOR ORIGINAL (R$) 
	DATA DA OCORRÊNCIA
	DÉBITO/CRÉDITO

	100.000,00
	3/7/2008
	Débito

	245,66
	10/9/2008
	Crédito

9.2. aplicar ao sr. Almir de Almeida (670.647.799-00) a multa prevista no art. 57 da Lei 8.443/1992 c/c o art. 267 do RITCU, no valor de R$ 20.000,00 (vinte mil reais) , com a fixação do prazo de 15 (quinze) dias, a contar da notificação, para comprovar, perante o Tribunal, com fulcro no art. 214, inciso III, alínea 'a', do RITCU, o recolhimento da dívida aos cofres do Tesouro Nacional, atualizada monetariamente desde a data do presente acórdão até a do efetivo recolhimento, se for paga após o vencimento, na forma da legislação em vigor;
9.3. autorizar, desde logo, nos termos do art. 28, inciso II, da Lei 8.443/1992, a cobrança judicial da dívida, caso não seja atendida a notificação;
9.4. autorizar, caso solicitado, o pagamento das dívidas em até 36 (trinta e seis) parcelas mensais e consecutivas, nos termos do art. 26 da Lei 8.443/1992 c/c o art. 217 do RITCU, fixando-lhe o prazo de 15 (quinze) dias, a contar do recebimento da notificação, para comprovar perante o Tribunal o recolhimento da primeira parcela, e de 30 (trinta) dias, a contar da parcela anterior, para comprovar o recolhimento das demais parcelas, devendo incidir sobre cada valor mensal, atualizado monetariamente, os juros de mora devidos, na forma prevista na legislação em vigor;
9.5. alertar ao responsável que a inadimplência de qualquer parcela acarretará o vencimento antecipado do saldo devedor;
9.6. encaminhar cópia desta deliberação ao Procurador-Chefe da Procuradoria da República no Estado do Paraná, nos termos do § 3º do art. 16 da Lei 8.443/1992 c/c o § 7º do art. 209 do RITCU; e
9.7. dar ciência do presente acórdão ao responsável, à Prefeitura de Perobal/PR e à Secretaria Especial da Cultura."
16.	É contra essa deliberação que se insurge o embargante.
III - Das alegações recursais
17.	Em resumo, o sr. Almir de Almeida suscita a existência de omissão, contradição e obscuridade no julgado acima com base nos seguintes argumentos:
	a) não existem, nos autos, provas incontestáveis da ocorrência de patrocínio privado no evento, havendo, tão somente, mera suspeita;
	b) os precedentes citados na deliberação vergastada cuidam de casos em que restou constatada, de maneira inegável, a venda de ingressos, sendo que não há qualquer semelhança entre os casos citados e a hipótese ora sob exame;
	c) não se tem relato algum de venda de ingresso e não há prova minimamente aceitável de patrocínio privado, sendo que alegar a existência de faixas ou a fala de locutor sem, ao menos, indicar quais supostos patrocinadores existiram seria "mero sofismo por parte de quem pretende acusar";
	d) como não foram apontadas efetivas evidências de que ocorreu patrocínio privado, exigir que o responsável comprovasse que não houve, como de fato ocorreu, seria demandar a produção de prova negativa, inadmissível no direito brasileiro;
	e) no que se refere aos supostos indicativos de promoção pessoal, estes se restringiram à mera afirmativa por parte da nota técnica do concedente, a qual não foi acompanhada da transcrição da alegada fala do locutor, observando-se, ainda, que nenhuma das fotografias acostadas aos autos demonstra a ocorrência de tal conduta;
	f) houve omissão por não ter sido apontado em que fato, efetivamente, o julgador se baseou para concluir, com o mínimo de segurança, pela ocorrência da suposta promoção pessoal do ora embargante;
	g) houve contradição porque a severa deliberação penalizou o responsável sem apontar os fundamentos de fato para tanto;
	h) ocorreu obscuridade porque se atribuiu a indícios frágeis e incertos o caráter de prova suficiente;
	i) o acórdão atacado foi omisso por não ter justificado a não citação do município, ao menos, como responsável solidário da presente TCE, tendo em vista que, ao solicitar o ressarcimento parcelado do valor do convênio, o ente chamou para si a responsabilidade pelo suposto débito;
	j) os recursos em questão foram devidamente aplicados e em prol do município, circunstância esta reforçada pela iniciativa do ente federado em assumir a responsabilidade pelo ressarcimento do suposto dano; e
	k) houve omissão em relação a qual seria a justificativa para se oficiar a procuradoria da República a respeito do julgado, tendo em vista o fato de que aquele Parquet, após investigações a respeito do caso, ter decidido pelo arquivamento do correspondente inquérito.
18.	Diante disso, o embargante requer o acolhimento dos embargos para que, conferindo-lhe efeitos infringentes, sejam as suas contas julgadas regulares com ressalva, com quitação, ou, alternativamente, seja excluída a sua responsabilidade.
IV - Da análise de mérito
19.	Ressalto, de início, que a obscuridade que enseja embargos de declaração deve se referir a defeito consistente na difícil compreensão do texto da sentença, podendo decorrer de simples defeito redacional ou mesmo de má formulação de conceitos. Há obscuridade quando a sentença está incompreensível no comando que impõe e na manifestação de conhecimento e vontade do juiz (Acórdãos 2.058/2012 e 1.914/2010, ambos do Plenário) .
20.	Sob tal critério, não vejo obscuridade alguma na deliberação anterior deste Tribunal.
21.	O voto condutor do Acórdão 15129/2021-TCU-Primeira Câmara expressamente consignou que:
	"27. Quanto ao mérito, o responsável busca afastar as conclusões a que chegou o corpo técnico do MTur, que rejeitou a prestação de contas. Os argumentos oferecidos, entretanto, não servem a tal finalidade.
	28. Chamam a atenção os indícios apurados no sentido de ter havido a participação financeira de particulares na execução do ajuste (referência a patrocinadores privados na locução do espetáculo e faixas publicitárias na arena) , o que obstaculiza o estabelecimento do liame entre os recursos federais transferidos e as despesas efetuadas.
	29. Como é sabido, a necessidade de comprovação inequívoca do nexo de causalidade é especialmente importante quando se trata de recursos federais geridos por pessoas que, ordinariamente, têm acesso a diversas fontes de recursos públicos e privados. Traz preocupação nesses casos, pois, a possibilidade de gestores bancarem uma única despesa com duas ou mais origens distintas, o que permitiria a apropriação indevida de verbas federais.
	30. Em casos semelhantes, nos quais o evento objeto do convênio foi indevidamente cofinanciado por fontes não declaradas, este Tribunal tem deliberado pela imposição de débito no valor integral transferido (vide Acórdão 2881/2017-TCU-Segunda Câmara, 7.457/2016-1ª Câmara, 6.036/2015-2ª Câmara e 3.747/2015-1ª Câmara, dentre outros) .
	31. Logo, o argumento do responsável de que a referência genérica a patrocinadores teria sido um lapso do locutor, que fez menção a eles tão somente por costume profissional, não merece prosperar. 
	32. Do mesmo modo, endosso a conclusão da extinta Secex/PE e do Parquet de que o Parecer Conjur/MTur 165/2008 (peça 1, p. 17-26) , emitido sobre a minuta do termo do convênio, já alertava sobre a obrigatoriedade de cumprimento do Acórdão 96/2008-TCU-Plenário, em especial quanto à apresentação de cópia do contrato de exclusividade dos artistas com o empresário contratado, registrado em cartório, e de sua publicação no Diário Oficial da União, no prazo de cinco dias, sob pena de glosa dos valores envolvidos.
	33. O termo de convênio, igualmente, previa a obrigação de o convenente "publicar no Diário Oficial da União eventuais contratos de exclusividade de artistas com empresários a serem contratados no âmbito deste Convênio, no prazo de 5 (cinco) dias, em conformidade com o artigo 26, da Lei nº 8.666/93, atualizada, sob pena de glosa dos valores pactuados no presente Instrumento, quando for o caso" (vide cláusula terceira, alínea "dd", peça 1, p. 31) .
	34. Além disso, como bem destacou a unidade técnica, a proposta de arquivamento do Ministério Público Federal - em que se baseia o responsável para defender a ausência de dano - decorreu da existência, naquele inquérito, de um termo de parcelamento firmado entre a Prefeitura de Perobal/PR e o MTur para a restituição do valor repassado. Ou seja: foi proposto o encerramento da investigação em face da possibilidade de saneamento das irregularidades via ressarcimento na esfera administrativa, e não pelo convencimento de que não ocorreu a fraude apontada.
	35. Do que ressai dos autos, contudo, este parcelamento não chegou a ser assinado pela municipalidade, o que resultou na instauração da tomada de contas especial.
	36. Em relação aos documentos complementares carreados às peças 58 a 62, que tratam de cartas de exclusividade supostamente existentes entre as bandas que se apresentaram no evento e a empresa contratada, ratifico o entendimento da SecexTCE.
	37. As referidas cartas são, na verdade, meras declarações feitas em 2019 por pessoas físicas no intuito de provar que, 'à época em que o contrato foi firmado e realizado o show na cidade de Perobal-PR', as empresas de suas propriedades detinham a exclusividade das bandas que supostamente se apresentaram no evento. Tendo o convênio vigido de 24/4/2008 a 7/9/2008 (o evento festivo ocorreu de 25/4 a 3/5/2008) , tais declarações mostram-se frágeis e não possuem o condão de afastar a irregularidade relativa à ausência de contrato de exclusividade idôneo e tempestivo entre as empresas intermediárias e os artistas contratados.
	38. A constatação de uso do evento para promoção pessoal, por meio de pintura na estrutura da arena e menções durante a locução do evento, também não foi afastada. A justificativa apresentada pelo ex-prefeito ainda perante o MTur, de que as faixas foram confeccionadas pela comunidade local, não foi acolhida. 
	39. Vale registrar que a proibição de promoção pessoal de autoridades e servidores públicos estava explicitada no termo de ajuste (cláusula terceira, alínea "f" - peça 1, p. 29) ."  (g. n.) 
22.	Observa-se, portanto, que os pontos sobre os quais se fundaram a condenação do sr. Almir de Almeida foram bastante claros.
23.	Acerca da alegação do embargante de que houve omissão na deliberação atacada por inexistirem indícios minimamente aceitáveis de patrocínio privado no evento ou de promoção pessoal, cumpre também destacar trechos da instrução técnica que integrou o julgado: 
	"32. Na presente defesa, alega-se, portanto, que não foram nomeados patrocinadores na locução do evento, e que a referência genérica a patrocinadores teria sido um lapso do locutor, que fez menção a eles tão-somente por costume profissional.
	33. Entretanto, há indícios incontestáveis, trazidos pela existência de faixas publicitárias na arena, de que houve patrocinadores do evento, conforme evidenciado no item 8 da Nota Técnica de Reanálise 58/2014 (peça 1, p. 109) . Assim, também consideramos insuficientes tais alegações no sentido de afastar os indícios de coparticipação financeira de entidades privadas na promoção do evento. (...) 
	48. Em relação ao segundo item da audiência (uso do evento para promoção pessoal, com pintura na estrutura da arena e menções durante a locução do torneio) , o responsável afirma que o evento 'não foi uma festa isolada', que foi realizada em conjunto com o 'aniversário da cidade', e que 'categoricamente ... não houve nesse evento qualquer modalidade de promoção pessoal'.
	49.  Tais argumentos não são suficientes para contraditar as evidências consignadas nos autos que demonstram ter havido promoção pessoal do responsável 'pintada na estrutura da arena, além de citações feitas pelo locutor do rodeio' (item 10 da Nota Técnica de Reanálise 58/2014, peça 1, p. 110) ."
24.	Do mesmo modo, não procedem os argumentos relativos à existência de contradição.
25.	Como é sabido, a contradição objeto de embargos de declaração deve estar contida dentro dos termos do inteiro teor da deliberação atacada. Sob esse ponto de vista, não há vício a ser corrigido, pois a deliberação atacada não apresentou proposições inconciliáveis entre si.
26.	Com efeito, os argumentos apresentados corroboram a constatação de que o embargante se insurge contra o mérito da decisão deste Tribunal sem quaisquer fundamentos aptos a demonstrar qualquer obscuridade ou contradição, essenciais à apreciação de embargos declaratórios, transmudando o objetivo estrito desta espécie processual em nova oportunidade recursal - o que é inaceitável.
27.	 Cabe relembrar, ainda, ao embargante o enunciado da jurisprudência selecionada desta Corte, para a qual "não há omissão quando a matéria é analisada na instrução da unidade técnica que consta do relatório e que integra as razões de decidir da deliberação" (vide Acórdão 1118/2017-TCU-Segunda Câmara, 8.345/2016-2ª Câmara, 131/2015-1ª Câmara e 302/2015-Plenário, dentre outros) .
28.	Acrescento, em complemento, que não constitui omissão a adoção de tese distinta da defendida pela parte. A omissão para o acolhimento dos declaratórios é a que diz respeito à questão que deveria ter sido apreciada pelo colegiado, mas não o foi.
29.	De tal modo, inexistindo quaisquer contradições, obscuridades, omissões ou outros vícios a serem sanados na deliberação atacada, devem ser rejeitados os presentes embargos.
30.	Por fim, urge esclarecer ao responsável que o encaminhamento de cópia da deliberação proferida por esta Corte ao Ministério Público da União decorre de imposição contida no § 3º do art. 16 da Lei 8.443/1992 c/c o § 7º do art. 209 do RITCU.
31.	Diante do exposto, voto para que o Tribunal adote o acórdão que ora submeto à deliberação deste Colegiado.
           TCU, Sala das Sessões Ministro Luciano Brandão Alves de Souza, em 9 de novembro de 2021.
BENJAMIN ZYMLER
Ministro-Relator